---
title: "aqi"
output: 
  html_document: 
    df_print: paged
    toc: yes
  github_document: default
---

# 1. 问题
对该数据集，有以下问题需要解答：

1. 该数据集一共收集了多少个城市的空气数据？

2. 哪些城市的空气质量最好，哪个最差？

3. 北上广深这些一线城市的空气质量如何？

4. 城市AQI、PM2.5、PM10和地区AQI的数据分布是怎样的？

5. 污染等级中哪个级别最高？

6. PM2.5和PM10之间存在相关性吗？

---

# 2. 导入包
```{r message=FALSE}
library(tidyverse) # 数据分析包
library(readxl) # 读取excel文件
library(psych) # 查看描述统计量
library(Hmisc)
library(pastecs)
library(knitr)
library(magrittr)
```

---

# 3. 导入数据
```{r import dataset}
aqi <- read_xlsx("空气质量指数.xlsx")
head(aqi)
```

---

# 4. 数据清洗
- 将变量中的冗余字符去掉
```{r replace}
aqi$城市 <- str_replace_all(aqi$城市, "[实时空气质量指数]", "") # 只保留城市名
aqi$PM2.5浓度 <- str_replace_all(aqi$PM2.5浓度, "[μg/m³|—μg/m³]", "") # 将单位去掉，只保留数值
aqi$PM10浓度 <- str_replace_all(aqi$PM10浓度, "[μg/m³|—μg/m³]", "")
aqi$首要污染物 <- str_replace_all(aqi$首要污染物, "[—]", "NA") 
```

- 转换变量的数据类型，以便进行更好地进行计算
```{r parse}
aqi$城市AQI <- parse_double(aqi$城市AQI, na = "NA") # 转换为浮点类型
aqi$PM2.5浓度 <- parse_number(aqi$PM2.5浓度, na = "NA") # 转换为数值类型
aqi$PM10浓度 <- parse_number(aqi$PM10浓度, na = "NA")
aqi$首要污染物 <- parse_factor(aqi$首要污染物, na = "NA")

level <- c("优", "良", "轻度污染", "中度污染", "严重污染")
aqi$污染等级 <- parse_factor(aqi$污染等级, levels = level, na = "NA") # 转换为因子
```

- 简化变量名
```{r rename}
aqi <- rename(aqi, PM2.5 = PM2.5浓度, PM10 = PM10浓度)
```

```{r}
# 输出头6行数据
head(aqi)
```

---

# 5. 探索性数据分析
## 5.1 查看描述统计量
```{r warning=FALSE}
stat.desc(aqi)
```
> *整个数据集有1453个观测（行），8个变量（列），这些变量分别是城市、地区、城市AQI、PM2.5、PM10、首要污染物、污染等级和地区AQI。*

## 5.2 单因子探索性数据分析

### 1. 分析城市变量
- 统计城市数量
```{r city}
aqi %>% 
  group_by(城市) %>% 
  count() %>% 
  summary()
```
> *经聚合后，数据集有365个城市。*

### 2. 分析地区变量
- 统计地区数量
```{r area}
aqi %>% 
  group_by(地区) %>% 
  count() %>% 
  summary()
```
> *经聚合后，收集空气数据的地区有1264个。整个数据集有1453个观测，有些城市的数据收集地区有重复，重复数量有189个*

### 3. 分析城市AQI变量
- 查看城市AQI的描述统计量
```{r}
describe(aqi$城市AQI)
```
> *城市AQI变量中有1453个值，没有缺失值，其中平均值是85.53，中位数是76，最小值是26，最大值是500*

- 按城市分组，计算各城市的AQI平均值
```{r avg_city_aqi}
avg_city_aqi <- aqi %>% 
  group_by(城市) %>% 
  summarise(城市AQI平均值 = mean(城市AQI))
avg_city_aqi
```

- 查看城市AQI平均值的描述统计量
```{r}
summary(avg_city_aqi)
```
> *365个城市的AQI指数平均值为83.19，中位数是74，最小值是26，最大值是500。*

- 城市AQI平均值的数值分布
```{r}
avg_city_aqi %>% 
  count(AQI指数 = cut_width(城市AQI平均值, 30))
```

- 绘制城市AQI平均值的直方图
```{r avg_city_aqi histogram}
plot_theme = theme(plot.title = element_text(hjust = 0.5),
              text = element_text(family = "MicrosoftYaHei"))

ggplot(avg_city_aqi, aes(城市AQI平均值)) +
  geom_histogram(color="black", fill="red", binwidth = 30) +
  labs(title="城市AQI平均值分布图", x="AQI指数", y="频率") +
  plot_theme
```

> *有361个城市的AQI指数在15-195之间，占总体的98.9%，空气质量等级在优到轻度污染之间*

- 城市AQI平均值最低的10个城市
```{r avg_city_aqi 10 highest}
avg_city_aqi %>% 
  arrange(城市AQI平均值) %>%  # 按从小到大排列
  head(10) %>%  # 输出AQI平均值最低的10个城市
  # 绘制条形图
  ggplot(aes(reorder(城市, 城市AQI平均值), 城市AQI平均值)) +
  geom_bar(stat = "identity", fill = "green") +
  labs(title = "城市AQI平均值最低的10个城市", x="城市", y="城市AQI平均值") + # 标题
  geom_text(aes(label=城市AQI平均值), hjust=-0.2) + # 数据标签
  coord_flip() + # 图形转置
  plot_theme
```

- 城市AQI平均值最高的10个城市
```{r avg_city_aqi 10 lowest}
avg_city_aqi %>% 
  arrange(desc(城市AQI平均值)) %>%  # 按从大到小降序排列
  head(10) %>%  # 输出AQI平均值最高的10个城市
  # 绘制条形图
  ggplot(aes(reorder(城市, 城市AQI平均值), 城市AQI平均值)) +
  geom_bar(stat = "identity", fill = "red") +
  labs(title = "城市AQI平均值最高的10个城市", x="城市", y="城市AQI平均值") +
  geom_text(aes(label=城市AQI平均值), hjust=-0.1) +
  coord_flip() +
  plot_theme
```

### 4. 分析PM2.5变量
- 查看PM2.5的描述统计量
```{r}
describe(aqi$PM2.5)
```
> *PM2.5变量有1453个值，没有缺失值，其中平均值是57.84，中位数是50，最小值是1，最大值是476*

- 按城市分组，计算各城市的PM2.5平均值
```{r}
avg_city_pm2.5 <- aqi %>% 
  group_by(城市) %>% 
  summarise(城市PM2.5平均值 = mean(PM2.5))
avg_city_pm2.5
```

- 查看城市PM2.5平均值的描述统计量
```{r}
summary(avg_city_pm2.5)
```
> *365个城市的PM2.5指数的平均值是54.94，中位数是47.13，最小值是2.67，最大值是374*

- 城市PM2.5平均值的数值分布
```{r}
avg_city_pm2.5 %>% 
  count(PM2.5指数 = cut_width(城市PM2.5平均值, 30))
```

- 绘制城市PM2.5平均值的直方图
```{r}
ggplot(avg_city_pm2.5, aes(城市PM2.5平均值)) +
  geom_histogram(color="black", fill="red", binwidth = 30) +
  labs(title="城市PM2.5平均值分布图", x="PM2.5指数", y="频率") +
  plot_theme
```

> *有360个城市的PM2.5指数在0-135之间，占总体的98.6%，分布与城市AQI指数基本相同，显示两者呈正相关关系*

- 城市PM2.5平均值最低的10个城市
```{r}
avg_city_pm2.5 %>% 
  arrange(城市PM2.5平均值) %>% 
  head(10) %>% 
  ggplot(aes(reorder(城市, 城市PM2.5平均值), 城市PM2.5平均值)) +
  geom_bar(stat = "identity", fill="green") +
  labs(title = "城市PM2.5平均值最低的10个城市", x="城市", y="城市PM2.5平均值") +
  geom_text(aes(label=城市PM2.5平均值), hjust=-0.2) +
  coord_flip() +
  plot_theme
```

- 城市PM2.5平均值最高的10个城市
```{r}
avg_city_pm2.5 %>% 
  arrange(desc(城市PM2.5平均值)) %>% 
  head(10) %>% 
  ggplot(aes(reorder(城市, 城市PM2.5平均值), 城市PM2.5平均值)) +
  geom_bar(stat = "identity", fill="red") +
  labs(title = "城市PM2.5平均值最高的10个城市", x="城市", y="城市PM2.5平均值") +
  geom_text(aes(label=城市PM2.5平均值), hjust=0) +
  coord_flip() +
  plot_theme
```

### 5.分析PM10变量
- 查看PM10的描述统计量
```{r}
describe(aqi$PM10)
```
> *PM10变量有1389个值，有64个缺失值，其中平均值是97.95，中位数是87，最小值是1，最大值是1135*

- 按城市分组，计算各城市的PM10平均值
```{r}
avg_city_pm10 <- aqi %>% 
  group_by(城市) %>% 
  summarise(城市PM10平均值 = mean(PM10))
avg_city_pm10
```

- 查看城市PM10平均值的描述统计量
```{r}
summary(avg_city_pm10)
```
> *365个城市里，有46个城市没有数据，余下的319个城市里，PM10指数的平均值是98.81，中位数是85，最小值是8.5，最大值是1045*

- 城市PM10平均值的数值分布
```{r}
avg_city_pm10 %>% 
  count(PM10指数 = cut_width(城市PM10平均值, 30))
```

- 绘制城市PM10平均值的直方图
```{r}
ggplot(avg_city_pm10, aes(城市PM10平均值)) +
  geom_histogram(color="black", fill="red", binwidth = 30, na.rm = TRUE) +
  labs(title = "城市PM10平均值分布图", x="PM10指数", y="频率") +
  plot_theme
```
> *有307个城市的PM10指数在0-195之间，占总体的96.2%，分布与城市AQI指数和PM2.5指数基本相同，显示三者呈现正相关关系*

- 城市PM10平均值最低的10个城市
```{r}
avg_city_pm10 %>% 
  arrange(城市PM10平均值) %>% 
  head(10) %>% 
  ggplot(aes(reorder(城市, 城市PM10平均值), 城市PM10平均值)) +
  geom_bar(stat = "identity", fill="green") +
  labs(title = "城市PM10平均值最低的10个城市", x="城市", y="城市PM10平均值") +
  geom_text(aes(label=城市PM10平均值), hjust=0.3) +
  coord_flip() +
  plot_theme
```

- 城市PM10平均值最高的10个城市
```{r}
avg_city_pm10 %>% 
  arrange(desc(城市PM10平均值)) %>% 
  head(10) %>% 
  ggplot(aes(reorder(城市, 城市PM10平均值), 城市PM10平均值)) +
  geom_bar(stat = "identity", fill="red") +
  labs(title = "城市PM10平均值最高的10个城市", x="城市", y="城市PM10平均值") +
  geom_text(aes(label=城市PM10平均值), hjust=0.3) +
  coord_flip() +
  plot_theme
```


























# 参考资料
1. [城市空气质量等级](https://baike.baidu.com/item/%E5%9F%8E%E5%B8%82%E7%A9%BA%E6%B0%94%E8%B4%A8%E9%87%8F%E7%AD%89%E7%BA%A7/8429673?fr=aladdin)